【裁判字號】    90,易,875
【裁判日期】    900730
【裁判案由】    傷害等
【裁判全文】
臺灣臺北地方法院刑事判決                            九十年度易字第八七五號
    公  訴  人  臺灣臺北地方法院檢察署檢察官
    被      告  甲○○
    被      告  丁○○
    右  一  人
    選任辯護人  郭承昌
右列被告因傷害等案件，經檢察官聲請以簡易判決處刑（九十年度偵字第三二八八號
），本院台北簡易庭認不宜以簡易判決處刑，簽請移由本院普通庭審理判決如左：
    主  文
甲○○共同傷害人之身體，處有期徒刑玖月。被訴毀損部分公訴不受理。
丁○○無罪。
    事  實
一、甲○○於民國（下同）八十九年十二月十七日十七時許，送貨至台北縣新店市○○路一四五號二樓「怡園康復中心」，因細故與當時擔任該中心輔導老師之丁○○起爭執，甲○○於離去後，隨即於當日晚上約九時許，與之前一起送貨之己○○及另二名不詳姓名年籍成年男子返回該中心，共同基於傷害之犯意聯絡，持該
    中心之鐵椅、報夾等物品毆打丁○○，致丁○○受有頭部外傷併腦震盪、胸腹部
    鈍挫傷併左側第八、九肋骨骨折、面部撕裂傷、左上肢鈍挫傷等傷害。
二、案經丁○○訴請台北縣警察局新店分局報請台灣台北地方法院檢察署檢察官偵查
    起訴。
    理  由
一、有罪部分：
（一）、訊據被告甲○○坦承傷害被告即告訴人丁○○，核與被告即告訴人丁○○指
        訴情節相符，並經在場目擊證人丙○○、陳區明證述屬實，且有診斷證明書
        、現場相片在卷可稽，事證明確，被告甲○○雖辯稱係因被告丁○○與該中
        心多名病患先毆打伊，伊才還手，伊僅一人還手云云。茍如此，何以其僅受
        傷甚輕（依診斷證明書所載，僅瘀血腫脹，挫傷等），而被告丁○○則受有
        腦震盪、骨折等傷害，足見其辯稱受傷還手云云，不足採信，犯行堪以認定
        。
（二）、核被告甲○○所為，係犯刑法第二百七十七條第一項之傷害罪。被告甲○○
        就上開犯行與己○○及另二名不詳姓名年籍成年男子間有犯意聯絡及行為分
        擔，為共同正犯。審酌被告甲○○僅因細故即率眾傷人，且下手甚重，惡性
        非輕，所生危害及犯罪後態度等一切情狀，從重量處如主文所示之刑。
二、公訴不受理部分：
（一）、公訴意旨另以：被告甲○○於上開時、地毆打被告丁○○之同時，又搗毀該
        中心之大門、門鎖、桌椅等物品，因認被告甲○○另涉犯刑法第三百五十四
        條之毀損罪云云。
（二）、按犯罪之被害人得為告訴，刑事訴訟法第二百三十二條定有明文。又所稱犯
        罪之被害人，係指因犯罪而直接受害之人。再告訴乃論之罪，未經告訴者，
        應諭知不受理之判決，刑事訴訟法第三百零三條第三款亦定有明文。
（三）、查被告丁○○並非該中心之負責人，僅係受僱於該中心擔任輔導老師，雖然
        案發當時該中心除了病患之外，只有被告丁○○在場，但被告丁○○既然係
        擔任輔導老師，並無管理該中心財產之權責，應認為非直接受害人，並無告
        訴權，何況，被告丁○○於警訊時依筆錄所記載，其僅對於被告甲○○傷害
        部分提出告訴，並未對於毀損部分提出告訴，本件既無有告訴權人合法提出
        告訴，檢察官誤為起訴，其起訴不合法，應為公訴不受理之諭知。
三、無罪部分：
（一）、公訴意旨另以：被告丁○○於上述時、地出手毆打被告甲○○及證人己○○
        ，因認被告丁○○涉有刑法第二百七十七條第一項之傷害罪云云。
（二）、按犯罪事實應依證據認定之，無證據不得推定其犯罪事實；又不能證明被告
        犯罪者，應諭知無罪之判決，刑事訴訟法第一百五十四條、第三百零一第一
        項分別定有明文。訊據被告丁○○堅決否認毆打被告甲○○及己○○，辯稱
        ，其遭對方多人圍毆，根本未能還手等語。而公訴人認被告丁○○涉有傷害
        犯嫌，無非以被告甲○○之指訴、證人己○○之證詞及診斷證明書為依據。
        惟查：
（甲）、證人己○○係與被告甲○○一起送貨至該中心之工讀生，其證言自有利於被
        告甲○○，且依上開認定之事實，其亦參予毆打被告丁○○，證言自不足採
        信。
（乙）、依診斷證明書所載，被告甲○○所受傷害為後頸部、胸椎挫傷合併行動障礙
        、手臂、大腿、小腿瘀血合併行動障礙，己○○為手指及手臂割裂傷，其二
        人受傷皆甚輕微，反觀被告蔡永明受傷甚重，目前尚未痊癒，茍若被告丁○○與多名病患共同毆打被告甲○○及己○○，其二人受傷程度應不只於此。
        再者，被告甲○○自稱案發當天晚上送己○○就醫，因不知道自己何處受傷
        ，所以並未同時就診，依診斷證明書上所載，被告甲○○係於案發後三日始
        至醫院開立診斷證明書，顯然其案發當時並未受傷或者傷勢甚為輕微。又被
        告甲○○自稱離開該中心時係自二樓往下跳，一樓頂有遮雨棚，則其傷勢可
        能係跳樓時所傷或者於毆打被告丁○○時拉扯中所傷，縱或被告丁○○有所
        抵抗而造成傷害，亦應認係基於正當防衛所為，而屬不罰之行為。
（丙）、被告丁○○於案發當日傍晚曾向警方報案有人鬧事，新店分局江陵派出所警
        員戊○○到庭證述被告丁○○確實報案有人鬧事，伊至現場發現沒有打鬥情
        事即離開等語。被告丁○○既因害怕被告甲○○返回滋事而向警方報案，應
        無可能先動手傷害被告甲○○。而被告甲○○既然離開該中心又折返，顯然
        意在尋仇，則被告丁○○所述被告甲○○帶人返回該中心傷人之情應堪採信
        。
（丁）、綜合上述，本件應係被告二人發生口角後，被告甲○○與己○○離開該中心
        後帶人返回毆打被告丁○○，而被告甲○○及己○○之傷勢應係於毆打拉扯
        過程中或跳樓時所造成，縱或係被告丁○○有所抵抗而造成傷害，亦應認係
        基於正當防衛所為，而屬不罰之行為。故本案不能證明被告丁○○犯罪，此
        外，無其他積極證據足認被告丁○○有何傷害犯行，揆諸上開說明，應為無
        罪之諭知。
四、據上論斷，應依刑事訴訟法第四百五十二條、第二百九十九條第一項前段、第三
    百零一條第一項、第三百零三條第三款，刑法第二十八條、第二百七十七條第一
    項，罰金罰鍰提高標準條例第一條前段、第二條，判決如主文。
本案經檢察官乙○○到庭執行職務中
中    華    民    國      九十    年      七      月    三十      日
                                      臺灣臺北地方法院刑事第二庭
                                          法  官  曾  正  龍
右正本證明與原本無異。
如不服本判決，應於判決送達後十日內，向本院提出上訴狀。
                                          書記官  彭  自  青
中    華    民    國  九十    年      八      月    二十八    日
附錄法條：刑法第二百七十七條第一項
刑法第二百七十七條
一傷害人之身體或健康者，處三年以下有期徒刑、拘役或一千元以下罰金。
二犯前項之罪、因而致人於死者，處無期徒刑或七年以上有期徒刑，致重傷者，處三
  年以上十年以下有期徒刑。


司法院資訊處製作；財團法人民間司法改革基金會備份。
